【裁判字號】    89,易,2700
【裁判日期】    900323
【裁判案由】    違反動產擔保交易法
【裁判全文】
臺灣桃園地方法院刑事判決        八十九年度易字第二七號
    公訴人  臺灣桃園地方法院檢察署檢察官
    被  告  乙○○
右列被告因違反動產擔交易法案件，經檢察官提起公訴（八十九年度偵字第一四三八
八號），本院判決如左：
    主  文
乙○○動產擔保交易之債務人，意圖不法之利益，將標的物遷移，致生損害於債權人
，處拘役伍拾日，如易科罰金以參佰元折算壹日，緩刑貳年。
    事  實
一、乙○○於民國八十七年二月十二日，以附條件買賣分期付款之方式，向福灣企業
    股份有限公司（下簡稱福灣公司）購買車牌號碼：Ｖ六－九四九一號福特牌蒙地
    歐自用小客車，雙方締結附條件買賣契約書，約定車輛總價款新台幣（下同）八
    十五萬六千二百四十九萬元，分二十四期付款，自八十七年三月十二日起至八十
    九年二月十二日止，前二十三期每期之分期價款為二萬零六百六十三，尾款三十
    五萬六千元，標的物之放置地點為桃園縣復興鄉羅浮三鄰二十三之二號，於價金
    之清償前，上開自用小客車之所有權仍歸福灣公司所有，乙○○僅得依約占有使
    用，不得擅自遷移、出賣、出質、出租或為其他之處分，為動產單保交易之債物
    人。嗣於八十九年二月十二日尾款到期時，雙方又合意延展附條件買賣合約之期
    限，復就尾款三十五萬六千元分二十四期償還，自八十九年五月十八日起至九十
    一年四月十八日止，詎乙○○自第二期（即八十九年六月十八日）即拒不繳納分
    期價款，並將上開物品遷移至桃園縣龍潭鄉中興村天龍二巷五號五樓，致生損害
    於債權人福灣公司。
二、案經福灣公司訴請臺灣桃園地方法院檢察處檢察官偵查起訴。
    理  由
一、訊據被告乙○○對於右揭時、地向福灣公司以附條件買賣分期付款方式購買自用
    小客車市及其後未依約清償車款之事實直承不諱，核與告訴人公司代理人甲○○
    及證人即告訴人公司之職員江俊偉指證之情節大致相符，並有附條件買賣合約書
    、動產擔保交易附條件買賣登記申請書附卷。被告雖否認有違反動產擔保交易之
    犯行，辯稱：其自締約以來始終居住於告訴人取回車輛之處所，不曾搬遷云云。
    惟查：Ｖ六－九四九一號福特牌蒙地歐自用小客車係於桃園縣龍潭鄉中興村天龍
    二巷五號五樓被告現居所取回，而其取回之經過，係告訴人公司之催收人員循附
    條件買賣合約書上記載之住所及標的物放置處尋訪被告未果後，始轉至被告上班
    之處所覓得被告，復經一番周折後，被告之夫始通知告訴人公司之人員前往上述
    之居所取回車輛之情，業據證人江俊緯於本院審理時證述在卷，且被告所自承。
    從而，被告現居所如為告訴人公司已知，告訴人公司人員殆可逕行至其居所取回
    車輛，而無需大費周章至被告上班之地點要求被告返回車輛，所辯未將車輛遷移
    云云，要屬飾詞卸責。從而，觀之被告未依約支付分期價款在先。將標的物遷離
    約定之放置處所在後，又未知會債權人，其主觀上難謂無不法利益之意圖，事證
    已明，被告右揭犯行，堪以認定。
二、核被告所為，係犯動產擔保交易法第三十八條之罪，爰審酌被告素行良好、犯罪
    之動機、目的、手段、所生危害及已將車輛歸還債務人並分期攤還車款中等一切
    情狀，量處如主文所示之刑，末按被告行為後，刑法第四十一條於九十年一月十
    日經修正公布，並於同年月十二日生效，易科罰金之適用範圍擴大為最重本刑五
    年以下有期徒刑之罪，並明定併合處罰之數罪，如各罪均得易科罰金者，其應執
    行之刑逾六月時，亦得適用之，比較新舊法之結果，以裁判時即修正後之刑法第
    四十一條對被告並無不利，爰依刑法第二條第一項前段規定適用裁判時之法律，
    就被告所宣告之刑，諭知易科罰金之折算標準。又被告前未曾受有期徒刑以上刑
    之宣告，有台灣高等法院被告全國前案記錄表在卷可稽，經此教訓，應知警惕，
    當無再犯之虞，本院因認對其所宣告之刑以暫不執行為適當，爰併予宣告緩刑二
    年，以啟自新。
據上論斷，應依刑事訴訟法第二百九十九條第一項前段、動產擔保交易法第三十八條
、刑法第十一條前段、第二條第一項、第四十一條第一項前段、第七十四條第一款，
判決如主文。
本案經檢察官鍾雅蘭到庭執行職務
中      華      民      國      九十      年      三    月    二十三    日
                                      臺灣桃園地方法院刑事第二庭
                                          法  官  江振義
右正本證明與原本無異。
如不服本判決，應於判決送達後十日內向本院提出上訴狀( 應附繕本 )，上訴於
臺灣高等法院。
                                          書記官  李劍龍
中        華        民        國   九十   年   四   月    十    日
附錄本案論罪科刑法條全文
動產擔保交易法第三十八條
動產擔保交易之債務人，意圖不法之利益，將標的物遷移、出賣、出質、移轉、抵押
或為其他處分，致生損害債權人者，處三年以下有期徒刑、拘役或科或併科六千元以
下之罰金。


司法院資訊處製作；財團法人民間司法改革基金會備份。
